臺灣臺中地方法院民事判決            100年度家訴字第567號
原      告  花旗（台灣）商業銀行股份有限公司
法定代理人  管國霖
訴訟代理人  王晟瑋
            孫永州
被      告  陳銘樺
            高晴芬
上列當事人間宣告夫妻分別財產制事件，本院於民國一百年十二
月五日言詞辯論終結，判決如下：
    主      文
被告陳銘樺與被告高晴芬間之夫妻財產制改用分別財產制。
訴訟費用由被告負擔。
    事實及理由
一、原告起訴主張：被告二人為夫妻，現婚姻關係尚存續中，其
    等婚後並未向法院辦理夫妻分別財產制契約登記。原告前因
    與被告陳銘樺間之返還借款強制執行事件，經本院發給一百
    年度執字第五六六四六號債權憑證在案，惟被告陳銘樺迄今
    未清償，計尚欠原告新臺幣（下同）三十六萬三千八百零九
    元，及其中三十三萬零二百六十二元，自民國九十九年一月
    二十一日起至清償日止，按年息百分之二十計算之利息，並
    賠償督促程序費用五百元。為此爰依民法第一千零十一條之
    規定，請准宣告被告間之夫妻財產制改為分別財產制等語。
    並聲明：如主文所示。
二、被告則以：想與原告和解，伊等之前提出的方案，原告認為
    期數太長，希望全額給付等語，資為抗辯。
三、按夫妻未以契約訂立夫妻財產制者，除本法另有規定外，以
    法定財產制，為其夫妻財產制；夫妻財產制契約之訂立、變
    更或廢止，非經登記，不得以之對抗第三人；債權人對於夫
    妻一方之財產已為扣押，而未得受清償時，法院因債權人之
    聲請，得宣告改用分別財產制，民法第一千零零五條、第一
    千零零八條第一項、第一千零十一條分別定有明文。而所謂
    未得受清償，包括全無可扣押之物或所扣押之物數量不足及
    所扣押之財產不足清償該為扣押之債權人債權等情形（最高
    法院八十九年度台上字第八五四號判決意旨參照）。
四、原告主張之上開事實，業據其提出戶籍謄本、信用卡申請書
    暨約定條款、帳務資料、債權憑證、土地、建物謄本為證，
    被告到庭亦未爭執，自堪信原告之主張為真實。
五、本件被告二人婚後未以契約訂立夫妻財產制，應以法定財產
    制為渠等之夫妻財產制，現因原告即債權人對於被告陳銘樺
    之財產強制執行後，仍不足清償原告之債權，且被告陳銘樺
    名下亦已無財產可供執行，是揆諸前揭說明，原告自有權聲
    請宣告改用被告間之夫妻財產制為分別財產制。從而原告本
    於民法第一千零十一條之規定，求為判決如主文所示，為有
    理由，應予准許。
六、訴訟費用負擔之依據：民事訴訟法第七十八條、第八十五條
    第一項前段。
中    華    民    國   100    年    12    月    29    日
                  家事法庭    法  官  林純如
以上為正本係照原本作成。
如對本判決上訴，須於判決送達後20日之不變期間內，向本院提
出上訴狀（須付繕本）。
如委任律師提起上訴者，應一併繳納上訴審裁判費。
中    華    民    國   100    年    12    月    29    日
                              書記官  王麗麗